臺灣高等法院高雄分院刑事判決　　 95年度上更(一)字第314號
上　訴　人
即　被　告　丁○○
指定辯護人　本院公設辯護人　甲○○
上列上訴人因違反毒品危害防制條例案件，不服臺灣高雄地方法
院92年度訴字第105 號中華民國92年7 月18日第一審判決（起訴
案號：臺灣高雄地方法院檢察署91年度偵續字第243 號），提起
上訴，判決後，經最高法院發回更審，本院判決如下：
    主  文
原判決關於丁○○部分撤銷。
丁○○無罪。
    理  由
一、公訴意旨略以：被告丁○○意圖營利，基於販賣第一級毒品
    海洛因之概括犯意，先於91年5 月12日上午9 時50分許，在
    高雄市○鎮區○○街332 號其住處，以新台幣（下同）5 百
    元之代價販賣第一級毒品海洛因予受丙○○之委託前去購買
    毒品之綽號「佛仔」男子。嗣丙○○於91年5 月16日上午某
    時，毒癮再度發作，痛苦難耐，遂央求乙○○（業經臺灣高
    雄地方法院判決確定）代其向熟識之丁○○購買第一級毒品
    海洛因，乙○○遂於同日上午10時許，帶同丙○○前往丁○○住所，由乙○○出面以5 百元之代價，向丁○○購買第一
    級毒品海洛因1 小包。丁○○則意圖營利，承繼上開販賣第
    一級毒品海洛因之概括犯意，在上址，以上開價格，販賣第
    一級毒品海洛因1 包，因認被告丁○○涉有毒品危害防制條
    例第4 條第1 項之販賣第一級毒品之犯行。
二、按犯罪事實應依證據認定之，無證據不得認定犯罪事實，刑
    事訴訟法第154 條第2 項定有明文。又認定犯罪事實所憑之
    證據，雖不以直接證據為限，間接證據亦包括在內；然而無
    論係直接或間接證據，其為訴訟上之證明，須於通常一般之
    人均不致有所懷疑，而得確信其為真實之程度者，始得據為
    有罪之認定，倘其證明尚未達到此一程度，而有合理性之懷
    疑存在時，即難為有罪之認定，此有最高法院76年度台上字
    第4986號判例可資參照。
三、本件公訴人認被告涉有前開販賣第一級毒品罪嫌，係以證人
    乙○○及丙○○之證供暨有海洛因扣案可證，為其主要論據
    。訊據上訴人即被告堅詞否認有販賣第一級毒品之犯行，辯
    稱：我當日上午在工地工作，沒有販賣海洛因給乙○○或丙○○等語。
四、經查：本件雖有證人乙○○及丙○○指述向被告購買海洛因
    ，惟查：
  (一)證人丙○○於91年5 月16日第一次警詢中，並未陳述係透過
    乙○○向被告購買海洛因（見警卷(一)第4 頁背面）；而係至
    91年9 月24日偵查時始供稱係透過朋友向被告購買海洛因（
    見偵緝卷第32頁）。其後警察再依證人丙○○之陳述，找到
    證人乙○○，而證人張榮源固證稱有與證人丙○○一起去向
    被告購買之行為，惟亦稱：是丙○○叫警察來我家找我去警
    察局，丙○○跟我說警察盯被告很久，要抓他，我在警局所
    述都是丙○○叫我說的等語（見一審卷第148 頁）；丙○○
    當初說檢察官不相信他說是「佛仔」幫他買的，他找不到「
    佛仔」，就帶警察去找我，跟我說幫他的忙等語（見一審卷
    第167 頁）；及我在檢察官會指認被告，是丙○○叫我幫他
    作證等語（見本院上更(一)卷第49頁），從而證人乙○○既係
    受證人丙○○之請託而指認被告，則其所述是否真正，並非
    無疑。證人張榮源復於本院審理中供稱：我並沒有與丙○○
    一同去買海洛因，也沒有幫他買海洛因等語（見本院上更(一)
    卷第48頁），足見其所述前後歧異。
  (二)證人丙○○就其透過乙○○向被告購買海洛因之次數，或供
    稱：共透過乙○○向被告購買2 次（見偵緝卷第32頁背面、
    一審卷第46頁），或稱：只透過乙○○向被告購買1 次，另
    外一次是透過「佛仔」向被告購買等語（見偵續卷第14頁、
    一審卷第91頁），惟證人乙○○則供稱：我只有於91年5 月
    16日幫丙○○買過海洛因1 次等語（見一審卷第68至69頁、
    第90頁），足徵其2 人所述之購買次數不合。
  (三)就91年5 月16日購買海洛因之時間，證人丙○○係供稱：係
    於91年5 月16日11時10分，或稱10時許（見警卷(一)第4 頁背
    面、偵續卷第22頁背面），其時間均為上午；惟證人乙○○
    則始終供稱係「下午」陪丙○○去買海洛因等語（見一審卷
    第33頁、第88頁），是其2 人所述之購買時間亦不符合。
  (四)就購買海洛因之經過，證人乙○○係供稱：證人丙○○來找
    我，說他毒癮發作很難過，叫我跟他去找被告，他說不太認
    識被告，要我把被告叫出來，讓被告認識他，以後他要買，
    就可以直接去向被告買，我就跟丙○○去被告前鎮區住處，
    叫被告出來客廳，他向被告購買海洛因5 百元，我有當場看
    到；海洛因是被告交給丙○○，丙○○有交錢給被告等語（
    見偵續卷第28頁背面、一審卷第68至69頁），惟證人丙○○
    則證稱：我與乙○○於91年5 月16日10時許，至被告前鎮區
    ○○街332 號住處，我在外面等，由乙○○進去向被告買海
    洛因1 小包等語（見警卷(二)第2 頁背面、偵續卷第22頁背面
    、一審卷第46頁），均未陳述有與證人乙○○一同進入被告
    住處購買海洛因之事實。
  (五)證人丙○○雖稱證人乙○○之綽號係「阿昌」（見警卷(二)第
    2 頁背面），惟證人乙○○於警詢中竟稱：綽號「阿昌」是
    今日警方找到我時，我才得知有這個綽號等語（見警卷(二)第
    3 頁背面），及並沒有人叫我「阿昌」等語（見本院上更(一)
    卷第47頁）。是證人丙○○於偵查中供稱係透過「阿昌」向
    被告購買海洛因等語，所稱「阿昌」是否為乙○○並非無疑
    。
  (六)又被告丁○○所辯：證人許正賢介紹我在恆聚營造公司工作
    之事實，業經證人許秀鳳、許正賢於一審證稱：被告有於91
    年5 月16日當日與我們同在鳳山過埤路即東西快速公路下工
    作，該工程係大陸工程公司轉包與恆聚公司等語（見一審卷
    第126 、150 頁），雖經原審依職權向恆聚公司函查結果：
    恆聚公司係於88年12月承攬施作大陸工程股份有限公司「Ｅ
    802 至Ｅ806 東西快速公路高雄潮州線五甲上寮段工程」，
    該工程係恆聚公司自辦承作，未有轉包情事，該公司亦未僱
    用丁○○、許正賢，此有恆聚公司92年5 月16日92恆（總）
    字第920526001 號、92年6 月10日92恆（總）字第92061001
    號函各一紙在卷可憑（見一審卷第136 、144 頁）；惟經再
    向恆聚公司查詢，該公司亦稱其所承包之「E802至Ｅ806 」
    工程，其施工範圍，有包括在「鳳山過埤路」及大寮等地，
    有該公司95年11月17日函文可參（見本院上更(一)第54頁），
    是如被告及證人許正賢、許秀鳳未在前述地點工作，如何能
    正確陳述該公司名稱及工作地點，尚難認其等所述完全不可
    採。
  (七)綜上所述，證人乙○○及丙○○之指述既諸多歧異之處，自
    難認其等所述可以採信。至於在證人丙○○在身上雖查扣有
    海洛因，惟此僅能證明其有施用海洛因行為，尚難據此認其
    所持有之海洛因即為被告所販賣。而有關證人丙○○透過「
    佛仔」向被告購買海洛因部分，除證人丙○○之指述外，並
    無其他積極證據足以證明。故被告前開所辯，應屬可採，從
    而公訴人所持之前開論據，均無法採為認定被告犯罪之證據
    ；此外，復查無其他積極證據足資證明被告有何販賣第一級
    毒品之犯行，被告被訴販賣第一級毒品罪自屬不能證明。
五、原審未詳為推求，遽為論罪科刑之判決，即有未恰，被告執
    此聲明上訴，指摘原判決不當，為有理由，應由本院將原判
    決關於被告部分撤銷改判，並為被告無罪之判決。
據上論結，應依刑事訴訟法第369 條第1 項前段、第364 條、第
301 第1 項，判決如主文。
本案經檢察官姜麗儒到庭執行職務。
中　　華　　民　　國　　96　　年　　1 　　月　　9 　　日
                  刑事第三庭    審判長法  官  周賢銳
                                      法  官  范惠瑩
                                      法  官  黃仁松
以上正本證明與原本無異。
如不服本判決應於收受本判決後10日內向本院提出上訴書狀，其
未敘述上訴理由者，並得於提起上訴後10日內向本院補提理由書
狀（均須按他造當事人之人數附繕本）「切勿逕送上級法院」。
中　　華　　民　　國　　96　　年　　1 　　月　　9 　　日
　　　　　　　　　　　　　　　　　　　書記官  馬蕙梅
